臺灣高雄地方法院刑事判決　　　　　　95年度簡上字第1253號
上　訴　人
即　被　告　甲○○
　　　　　　　　　　　之3號
上列上訴人即被告因詐欺案件，不服本院高雄簡易庭95年度簡字
第5301號刑事第一審簡易判決（聲請簡易判決處刑書案號：臺灣
高雄地方法院檢察署95年度偵緝字第2395號），提起上訴，本院
合議庭認不應以簡易判決處刑，改依通常程序審理，自為第一審
判決如下：
    主  文
原判決撤銷。
本件公訴不受理。
    理  由
一、本件聲請簡易判決處刑意旨係以：被告甲○○基於幫助詐欺
    之不確定故意，於民國93年9 月13日後之不詳時間，在桃園
    縣桃園市「大廟」（即當地知名廟宇景福宮）附近，將其於
    遠東國際商業銀行（下稱遠東銀行）板橋文化分行所開設之
    00000000000000號帳戶存摺及密碼以新臺幣（下同）2,000
    元之代價，售予不詳姓名年籍、綽號「小陳」之成年人。嗣
    「小陳」與不詳之詐欺犯罪集團共同基於意圖為自己不法之
    所有之犯意聯絡，於93年9 月26日前之不詳時間，在拍賣網
    站上刊登廣告，佯稱出售手機，適被害人葉冠伶上網瀏覽上
    開廣告後陷於錯誤而應買，並於93年10月1 日前往遠東銀行
    高雄中正分行存入9,600 元至上開帳戶後，該不詳之詐欺犯
    罪集團復於93年10月5 日以電話告知被害人葉冠伶，佯稱渠
    等公司帳戶出現問題，將被害人騙往提款機按照其指示操作
    ，將其所有台灣銀行帳戶內72,079元匯至被告上開帳戶中；
    再於同年月6 日，該不詳詐騙集團成員又致電被害人葉冠伶
    佯稱其前一日操作有誤，要求被害人葉冠伶重新依照指示操
    作，使被害人葉冠伶自其上開台灣銀行帳戶轉帳4,895 元至
    被告上開帳戶內。嗣因該不詳詐騙集團復向被害人葉冠伶佯
    稱錢之所以沒回來，是卡在電腦中，要求被害人葉冠伶向親
    友商借提款卡再去操作，經被害人葉冠伶告知上開詐騙集團
    無法借到帳戶後，發覺上開詐騙集團用以聯絡之電話旋即停
    用，始知受騙，報警處理，因認被告涉有刑法第30條、第33
    9 條第1 項詐欺取財之幫助犯罪嫌等語。
二、按同一案件繫屬於有管轄權之數法院者，由繫屬在先之法院
    審判之，刑事訴訟法第8 條前段著有明文；又依第8 條之規
    定不得為審判者，應諭知不受理之判決，並得不經言詞辯論
    為之，刑事訴訟法第303 條第7 款、第307 條分別定有明文
    。第按一事不再理，為我刑事訴訟法之基本原則。已經提起
    公訴或自訴之案件，在同一法院重行起訴者，應諭知不受理
    之判決，為同法第303 條第2 款所明定。蓋同一案件，既經
    合法提起公訴或自訴，自不容在同一法院重複起訴，為免一
    案兩判，對於後之起訴，應以形式裁判終結之。而同法第30
    2 條第1 款所定，案件曾經判決確定者，應諭知免訴之判決
    ，必係法院判決時，其同一案件，已經實體判決確定，始有
    該條款之適用，此由該條款明定：「曾經判決確定者」觀之
    ，洵無庸疑。故法院對於後之起訴，縱已為實體判決，並於
    先之起訴判決後，先行確定，但後起訴之判決，於先起訴判
    決時，既未確定，即無既判力，先起訴之判決，依法不受其
    拘束，無從依同法第302 條第1 款之規定為免訴之諭知，其
    所為實體判決，自不能因後起訴之判決先確定，而成為不合
    法。從而，後之起訴，依上開第303 條第2 款之規定，本不
    應受理，倘為實體判決，難謂合法，如已確定，應依非常上
    訴程序，予以撤銷，諭知不受理，業為司法院大法官會議釋
    字第168 號解釋理由書闡釋甚明。由此可知，若同一案件經
    合法提起公訴或自訴後，復在同一法院重複起訴時，法院對
    於後之起訴，於先起訴判決尚未確定情況下，本應諭知不受
    理，如對後之起訴加以實體判決者，則應視後起訴判決是否
    確定，而分別提起上訴或非常上訴程序加以救濟，將原判決
    予以撤銷，改諭知不受理；且於同一案件先後經起訴繫屬於
    不同法院而有上述情形者，亦同有適用，俾符一事不再理原
    則，避免一案兩判。又刑事訴訟法第267 條規定，檢察官就
    犯罪事實一部起訴者，其效力及於全部，係指已起訴之部分
    及未起訴之部分，均構成犯罪，並具有連續犯、牽連犯或想
    像競合犯等裁判上一罪關係，或屬常業犯、接續犯、吸收犯
    、結合犯、加重結果犯等實質上一罪，其一部犯罪事實經起
    訴者，本於審判不可分原則，受訴法院應就構成同一案件之
    全部犯罪事實予以審判而言（最高法院93年度台上字第6182
    號判決參照）。反面言之，倘若其他部分之事實在同一法院
    重行起訴時，則應依刑事訴訟法第303 條第2 款，就後繫屬
    之案件諭知不受理之判決。再者，聲請簡易判決處刑，與起
    訴有同一之效力，同法第451 條第3 項亦有明文。
三、經查：
（一）本件上訴人即被告因急需用錢之緣故，雖預見提供金融機
      構帳戶之存摺、金融卡及提款密碼予他人使用，足以幫助
      他人遂行詐欺取財犯行，竟仍不違背其本意，於93年間某
      日，與自稱姓陳之不詳姓名成年男子聯繫，約定以3,000
      元之代價出租其銀行戶頭予該自稱陳姓之成年男子，並在
      某不詳處所，將其所開設之中國信託商業銀行埔墘簡易型
      分行之活期儲蓄存款帳號：000000000000號帳戶（下稱中
      國信託銀行帳戶）之存摺、金融卡交付予該名男子，並告
      知其提款密碼供該男子使用，而該自稱陳姓之成年男子取
      得該帳戶之存摺、金融卡及提款密碼後，於93年9 月27日
      ，以電話通知被害人李詹君妹佯稱其子李信煌遭其擄走，
      並於電話中製造李信煌呼喊救命之聲音，因被害人李詹君
      妹心繫其子李信煌之安危，一時情急不察，遭受該自稱陳
      姓之成年男子之詐騙後，因而陷於錯誤，乃於93年9 月27
      日晚上9 時34分許，在桃園縣中壢市○○路500 號中國信
      託商業銀行中壢分行，依照該自稱陳姓之成年男子之指示
      操作匯款機，而將159,000 元匯至上開被告中國信託銀行
      帳戶內，幸因被害人李詹君妹不諳匯款機之操作，將159
      張千元大鈔1 次放入機器內，造成機器當機故障，致該自
      稱陳姓之成年男子未能得逞，因而涉犯刑法第30條第1 項
      前段及第339 條第1 項、第3 項之幫助詐欺取財未遂罪嫌
      ，經臺灣桃園地方法院檢察署檢察官以94年度偵字第1390
      2 號、94年度偵緝字第874 號併其所另涉之竊盜案件向臺
      灣桃園地方法院提起公訴，經該院於94年12月7 日以94年
      度易字第1530號受理在案，並嗣因被告經合法傳、拘未到
      而遭通緝、緝獲到案後，改以95年度易緝字第89號案件審
      理，並於95年10月19日行準備程序時，經臺灣桃園地方法
      院檢察署公訴檢察官當庭以言詞請求就被告於93年9 月13
      日後之不詳時間，在桃園縣桃園市「大廟」（即當地知名
      廟宇景福宮）附近，將其上開遠東銀行板橋文化分行之帳
      戶存摺及密碼以2,000 元之代價，售予不詳姓名年籍、綽
      號「小陳」之成年人。嗣「小陳」與不詳之詐欺犯罪集團
      共同基於意圖為自己不法所有之犯意聯絡，於93年9 月26
      日前之不詳時間，在拍賣網站上刊登廣告，佯稱出售手機
      ，致使被害人葉冠伶誤信為真而應買，並於93年10月1 日
      存入9,600 元至被告上開帳戶後，該不詳之詐欺犯罪集團
      再分別於同年月5 日、6 日各佯以公司帳戶有問題、其操
      作有誤等訛詞，將被害人葉冠伶騙往提款機按照其指示操
      作，而又分別轉帳72,079元、4,895 元至被告上開帳戶內
      之幫助詐欺犯行，請求併案審理，嗣經臺灣桃園地方法院
      以上開請求併案審理部分與前揭起訴詐欺部分有想像競合
      之裁判上一罪關係，為起訴效力所及，而併予審理，並於
      95年11月9 日經檢察官與被告進行認罪協商程序後，就被
      告上開起訴、併案審理及其他另涉詐欺犯行部分，以95年
      度易緝字第89號判決有期徒刑6 月，而於同年12月12日確
      定，此有臺灣高等法院被告前案紀錄表、前開95年度易緝
      字第89號宣示判決筆錄附卷可稽，並經本院依職調取臺灣
      桃園地方法院95年度易緝字第89號刑事案件全卷核閱無訛
      。
（二）被告上開所涉販賣遠東銀行板橋文化分行帳戶之幫助詐欺
      取財犯行，既經臺灣桃園地方法院檢察署檢察官於上開臺
      灣桃園地方法院95年度易緝字第89號案件審理中請求併案
      審理，並經該院認與該案被告被訴詐欺部分有想像競合之
      裁判上一罪關係，為起訴效力所及而併予審理、判決，已
      如前述，是所涉販賣遠東銀行板橋文化分行帳戶之幫助詐
      欺取財犯行，與該案起訴部分即屬法律上同一案件，臺灣
      高雄地方法院檢察署檢察官另就上揭被告涉嫌販賣遠東銀
      行板橋文化分行帳戶之同一幫助詐欺取財犯行，於前案94
      年12月7 日繫屬於臺灣桃園地方法院後之95年8 月23日另
      向本院聲請簡易判決處刑，並經本院於同年月24日以95年
      度簡字第5301號受理在案，有臺灣高雄地方法院檢察署95
      年8 月23日雄檢博成95偵緝字2395字第11294 號函文上之
      本院收文日期章戳可稽（原審卷第1 頁），則本件檢察官
      向本院聲請簡易判決處刑，即屬就同一案件重行起訴無疑
      ，後繫屬之本院原不得予以判決，乃原審未及查覺，而於
      同年8 月25日以95年度簡字第5301號對為被告實體科刑之
      判決，容有未合，是被告以其所犯同一案件業經臺灣桃園
      地方法院95年度易緝字第89號判決確定為由提起本件上訴
      ，為有理由，且原審判決時，先繫屬法院即臺灣桃園地方
      法院既尚未判決並確定，則參照前述司法院大法官會議釋
      字第16 8號解釋意旨及說明，自應由本院撤銷原判決，改
      諭知不受理判決，並不經言詞辯論為之。
四、按檢察官聲請以簡易判決處刑之案件，經法院認為有第451
    條之1 第4 項但書之情形者，應適用通常訴訟程序審判之，
    刑事訴訟法第452 條定有明文；且對於簡易判決之上訴，準
    用刑事訴訟法第3 編第1 章及第2 章之規定，管轄第二審之
    地方法院合議庭受理簡易判決上訴案件，應依通常程序審理
    。其認案件有刑事訴訟法第452 條之情形者，應撤銷原判決
    ，逕依通常程序為第一審判決，法院辦理刑事訴訟簡易程序
    案件應行注意事項第14項亦有規定；本件原審依檢察官聲請
    簡易判決處刑，對被告以幫助詐欺罪論罪科刑，經本院撤銷
    原判決，改諭知本件公訴不受理，已詳如前述，足認檢察官
    聲請簡易判決處刑為不適當，而有刑事訴訟法第451 條之1
    第4 項但書第3 款之情形，故依前揭規定，應由本院合議庭
    逕依通常程序不經言詞辯論，自為第一審判決，當事人如不
    服本判決，仍得於法定上訴期間內，向管轄之第二審法院提
    起上訴，附此敘明。
據上論斷，應依刑事訴訟法第455 條之1 第3 項、第452 條、第
369 條第1 項前段、第303 條第7 款、第307 條，判決如主文。
中　　華　　民　　國　　96　　年　　5 　　月　　31　　日
                  刑事第十六庭  審判長法　官  黃惠玲
                                      法  官  黃苙荌
                                      法  官  蔣志宗
以上正本證明與原本無異。
如不服本判決，應於收受送達後10日內向本院提出上訴書狀。
中　　華　　民　　國　　96　　年　　5 　　月　　31　　日
 　　　　　　　　　　　　　  　       書記官  洪育祺
